臺灣臺北地方法院交通事件裁定　　　 95年度交聲字第1198號
原處分機關　交通部公路總局臺北區監理所板橋監理站
異　議　人
即受處分人　甲○○
上列受處分人因違反道路交通管理處罰條例案件，對於交通部公
路總局臺北區監理所板橋監理站中華民國95年11月22日所為之處
分（原處分案號：板監裁字裁41-A9I203575號）、95年5月3日所
為處分（原處分案號：板監裁字裁41-D1A054944號）、臺北縣政
府警察局北縣警交字第C00000000號舉發違反道路交通管理事件
通知書，聲明異議，本院裁定如下：
    主      文
原交通部公路總局臺北區監理所板橋監理站所為之板監裁字裁
41-D1A054944號、板監裁字裁41-A00000000號處分均撤銷。
其餘異議駁回。
    理      由
一、異議意旨略以：受處分人無故收到2張莫名的罰單，也從
    未被開過此2張違規，因有次經警臨檢才發現其在桃園被盜
    用身分，而導致其駕照現被吊銷及無照駕駛；另94年12月
    23 日之罰單上地址多次修改，表示違規者對地址不熟，承
    辦員警都不會質疑嗎？且罰單上簽名字跡亦與受處分人簽
    名不同；受處分人在94年9月22日住院開刀，10月中才出
    院，右胸口開刀，出院時根本無法騎車，也從未去過桃園；
    被盜用身分證遭處罰之罰單其中1張已經桃園武陵派出所
    註銷結案，證明其非駕駛人；又A00000000、C00000000號
    罰單也是因被吊銷駕駛執照才被開的罰單，為此聲明異議等
    語。
二、按原處分機關即交通部公路總局臺北區監理所板橋監理站以
    異議人即受處分人甲○○前於民國94年12月23日零時45分許
    ，駕駛車牌號碼F5X-773號重型機車，行經廣福路822號前，
    經桃園縣政府警察局八德分局員警曾力展於擔任巡邏勤務時
    攔停稽查，因受處分人未隨身攜帶駕駛執照，遂以受處分人
    違反道路交通管理處罰條例第25條第3款規定掣單舉發，並
    經原處分機關於95年5月3日以受處分人違反修正施行前之道
    路交通管理處罰條例第25條第3款（裁決書贅引第1項）之規
    定，裁處受處分人罰鍰新臺幣（下同）600元，罰鍰限於96
    年6月2日前繳納，逾期不繳納，自95年6月3日起議處吊扣駕
    駛執照1個月，並限於95年6月17日前繳送，95年6月17日前
    未繳送駕駛執照者，自95年6月18日起易處吊銷，並逕行註
    銷駕駛執照，駕駛執照吊（註）銷後，自95年6月18日起一
    年內不得重新考領駕駛執照，嗣受處分人未依上揭規定限期
    繳納罰鍰，亦未繳送其駕駛執照與原處分機關，經原處分機
    關易處吊銷並逕行註銷其駕駛執照。又受處分人於上揭駕駛
    執照經註銷後之95年7月21日下午5時7分許，駕駛車牌號碼
    BKJ-313號重型機車，行經臺北市景福門前，因未依規定車
    道行駛，經臺北市政府警察局中正第一分局交通分隊警員尹
    正依法攔停稽查，並查覺受處分人之駕駛執照業經註銷，遂
    另以受處分人違反道路交通管理處罰條例第21條第1項第4款
    規定併行舉發，嗣受處分人於舉發通知單上所載應到案日期
    （95年8月5日）後之95年8月29日提出申訴，經原處分機關
    即交通部公路總局臺北區監理所板橋監理站函請原舉發單位
    調查結果，仍認違規事實明確，乃於95年11月22日以受處分
    人違反道路交通管理處罰條例第21條第1項第4款規定，裁處
    受處分人罰鍰7,200元，並扣繳駕照，受處分人不服於95年
    12月7日向原處分機關聲明異議，而將案件移送本院，此有
    交通部公路總局臺北區監理所板橋監理站板監裁字裁41-A00
    000000號、板監裁字裁41-D1A054944號違反道路交通管理事
    件裁決書、臺北市政府警察局掌電字第A00000000號舉發違
    反道路交通管理事件通知單、桃園縣警察局桃警局交字第D1
    A054944號舉發違反道路交通管理事件通知單、駕照資料吊
    扣銷歷史資料查詢表、臺中市警察局第二分局95年9月28 日
    中分二交字第0950041986號函、交通違規案件陳述書（均影
    本）各1件在卷可稽。
三、經查：
  (一)受處分人前於94年10月22日因駕駛車牌號碼CMV-787號重型
    機車，行經桃園市○○路時，經桃園縣政府警察局桃園分局
    武陵派出所員警王俊勝依法攔停稽查，以受處分人違反道路
    交通管理處罰條例第25條第3款駕駛車輛未隨身帶駕駛執照
    之規定，掣發桃園縣政府警察局桃警局交字第DA0000000號
    舉發違反道路交通管理事件通知單，惟上揭事實於受處分人
    提出申訴，經原舉發單位調查後，以受處分人身分係遭冒用
    為由而撤銷此違規案件，此有95年9月9日桃園縣政府警察局
    桃園分局受理人民申請（訴）案件答辯報告書、桃園分局武
    陵派出所95年9月10日甲○○談話筆錄、95年9月9日陳家銘
    談話筆錄、桃園縣政府警察局桃園分局95年9月12日桃警交
    分字第0951040384號函（均影本）各1件在卷可憑。
  (二)又受處分人於異議意旨中陳述其於94年12月23日，經警以違
    反道路交通管理處罰條例第25條第3款規定，掣發桃園縣政
    府警察局桃警局交字第D1A054944號舉發違反道路交通管理
    事件通知單予以舉發，係因其身分遭冒用所致，其並無違規
    行為等語在卷，經本院觀諸卷附D1A054944號舉發通知單上
    收受通知聯者簽章欄位上所載之「甲○○」署押，與上揭經
    查證之DA0000000號舉發通知單上所偽簽之「甲○○」署押
    ，兩者無論運筆方向、筆畫特徵或書寫習慣，均屬同一人筆
    跡所為，相較受處分人於本院審理時及其於95年9月10日談
    話筆錄中所自書之「甲○○」署押，顯然有所差異，且兩者
    舉發違規之時間、地點亦相去不遠，足徵受處分人以其身分
    遭冒用等情詞置辯，尚非全然無據，要難謂受處分人所辯為
    無理由。是以，交通部公路總局臺北區監理所板橋監理站於
    95年5月3日以板監裁字第裁41-D 1A054944號違反道路交通
    管理事件裁決書裁處受處分人罰鍰600元，及因受處分人逾
    期未繳納罰鍰亦未繳送駕駛執照，另易處吊銷並逕行註銷駕
    駛執照之處分，核有違誤，自應予以撤銷。再者，交通部公
    路總局臺北區監理所板橋監理站所為之吊銷並逕自註銷駕駛
    執照之處分，既有違誤而應撤銷，則受處分人於95年7月21
    日經警以受處分人違反道路交通管理處罰條例第21條第1項
    第4款規定之駕駛執照經註銷仍駕駛機器腳踏車之違規行為
    ，自無維持之必要，應予撤銷。
  (三)次查，受處分人於異議意旨中另陳述臺北縣政府警察局北縣
    警交字第C00000000號舉發違反道路交通管理事件通知書亦
    應併予撤銷云云，惟依道路交通管理處罰條例第87條規定向
    管轄法院聲明異議者，自以經道路交通管理處罰條例第8條
    之公路主管機關所設置之交通裁決單位裁決處罰之案件方得
    為之，再交通法庭認聲明異議不合法律上之程式或其異議權
    已經喪失者，應以裁定駁回之，但其不合法律上之程式可補
    正者，應先定期命為補正，逾期不補正者，即予駁回，復為
    道路交通案件處理辦法第18條所明定。然而第C00000000號
    舉發通知單依交通部公路總局臺北區監理所板橋監理站95年
    9月4日北監板四字第0958104365號、95年10月18日北監板四
    字第0956300301號函覆結果，交通裁決單位尚未作出正式之
    裁決結果，即逕行具狀聲明異議，與前揭道路交通管理處罰
    條例第87條第1項規定意旨尚有未合，且此部分聲明異議不
    合法復無從補正，是此聲明異議不合法律上程式，應予駁回
    。
五、綜上所述，受處分人是否確有駕車未隨身攜帶駕駛執照及駕
    駛執照業經註銷仍駕駛機器腳踏車之違規情事尚有疑義，基
    於有疑為利被告原則，自應為有利於受處分人之認定，原處
    分機關不察，逕自對受處分人為前開裁決，即難認為允當，
    應由本院將原處分撤銷，改諭知異議人不罰，以資適法。另
    未經裁決即逕行聲明異議部分，因不合法律上程式，且無從
    補正，應予駁回。
六、據上論斷，應依道路交通案件處理辦法第19條、第20條前段
    ，裁定如主文。
中　　華　　民　　國　　96　　年　　10　　月　　1 　　日
　　　　　　　　　　　　　　　交通法庭法　官　陳慧萍
以上正本證明與原本無異
如不服本裁定應於送達後5日內向本院提出抗告狀
            　　　　　　　　　　　　　書記官　何適熹
中　　華　　民　　國　　96　　年　　10　　月　　3 　　日
